【裁判字號】    99,訴,42
【裁判日期】    990331
【裁判案由】    違反臺灣地區與大陸地區人民關係條例等
【裁判全文】
臺灣臺南地方法院刑事判決                99年度訴字第42號
聲  請  人  臺灣臺南地方法院檢察署檢察官
被      告  丙○○
上列被告因違反臺灣地區與大陸地區人民關係條例等案件，經檢
察官提起公訴（98年度偵字第4958號），被告就犯罪事實為有罪
之陳述，本院合議庭裁定進行簡式審判程序，本院判決如下：
    主  文
丙○○共同犯臺灣地區與大陸地區人民關係條例第79條第1項之
使大陸地區人民非法進入臺灣地區罪，處有期徒刑拾月，減為有
期徒刑伍月，如易科罰金，以銀元參佰元即新臺幣玖佰元折算壹
日。
    事  實
一、丙○○前因在台南縣永康市○○路「儂妮SPA養生館」消費
    ，認識在該店服務之大陸女子乙○○（當時係以原名「曹豔
    榮」與台灣男子林信隆辦理假結婚來台，另由檢方偵辦），
    後來乙○○因在台非法從事性交易遭遣送回大陸後，乃透過
    一位姓名不詳之台灣友人綽號「阿瑞」之成年男子與丙○○
    取得聯繫，表明希望與丙○○辦理假結婚再度來台打工賺錢
    ，並允諾給予丙○○新台幣（以下同）12萬之之酬勞。丙○
    ○明知無與大陸地區女子結婚之真意，且大陸地區人民未經
    許可，不得以非法方式進入台灣地區，竟同意以假結婚方式
    使大陸地區女子來台，而與「阿瑞」共同基於使公務員登載
    不實事項於職務上所掌公文書，以及使大陸地區人民非法進
    入臺灣地區之犯意聯絡，由「阿瑞」出資並為丙○○辦理機
    票簽證事宜，丙○○遂於民國93年6月22日搭機前往大陸地
    區遼寧省瀋陽市，與欲透過假結婚方式來台工作賺錢同具使
    公務員登載不實事項於職務上所掌公文書犯意聯絡之大陸地
    區女子乙○○會面，乙○○因前已以本名曹豔榮來台並遭遣
    返，乃冒用其姐曹豔霞之名義，與丙○○於同年6月30日先
    在遼寧省瀋陽市公證處虛偽結婚並辦理相關手續取得不實之
    結婚證明書等文件，再由丙○○於93年7月2日先行返台，並
    承上開犯意，於同年7月20日持前述結婚證明書等文件，填
    具結婚登記申請書向台南縣山上鄉戶政事務所辦理結婚登記
    ，致該所不知情之承辦公務員將丙○○於「民國93年6月30
    日與大陸地區人民曹豔霞結婚」等不實事項登載在職務上所
    掌之戶籍謄本上，足生損害於戶政機關對於戶政管理之正確
    性。丙○○並持上開戶籍謄本為乙○○辦妥入台手續，乙○
    ○遂於93年10月22日搭機入境，並由丙○○前往接機，乙○
    ○（當時冒名為「曹豔霞」）雖短暫居住在丙○○位於台南
    縣山上鄉明和村83-3號住處2日，不久即離家外出工作嗣於
    94年4月22日，乙○○（當時冒名為「曹豔霞」）為警查獲
    妨害風化案件後遭強制出境，迨其本次以乙○○之名字入境
    台灣地區後為警循線查知上情，丙○○則於警察查知之前，
    向警自首。
二、案經臺南縣警察局新化分局報請臺灣臺南地方法院檢察署檢
    察官偵查起訴。
    理  由
一、本件係經被告丙○○於準備程序當庭表示認罪，而經本院裁
    定以簡式審判程序加以審理，則依據刑事訴訟法第273條之2
    、同法第159條第2項之規定，不適用傳聞法則有關限制證據
    能力之相關規定，合先敘明。
二、上揭犯罪事實，業據被告丙○○於本院審理中坦承不諱，並
    有大陸地區人民進入台灣地區旅行證申請書、戶籍謄本、結
    婚公證書、台南縣山上鄉戶政事務所結婚登記申請書、財團
    法人海峽交流基金會證明書、大陸地區人民進入台灣地區保
    證書、內政部警政署大陸地區人民基本資料查詢表等在卷可
    資佐證，事證明確，被告犯行洵堪認定。

三、新舊法之比較：
    按刑法於94年1月7日經立法院三讀修正，而經總統於94年2
    月2日公布，並於95年7月1日施行。而新修正之刑法第2條第
    1項規定：「行為後法律有變更者，適用行為時之法律。但
    行為後之法律有利於行為人者，適用最有利於行為人之法律
    」。依據最高法院95年第8次刑庭會議之決議，新法第2條第
    1項之規定，係規範行為後法律變更所生新舊法律比較之準
    據法，於新法施行後，應適用新法第2條第1項之規定，為「
    從舊從輕」之比較。查被告犯罪之時間係在刑法修正施行前
    ，本案涉及新舊法律變更之部分如下：
(1)、刑法第28條將「二人以上共同『實施』犯罪之行為者，為共
    犯」之規定，修正為「二人以上共同『實行』犯罪之行為者
    ，為共犯」，排除「陰謀」、「預備」共同正犯之適用，減
    縮共同正犯成立之範圍。惟本件被告不論依新法或舊法均成
    立共同正犯，修正後規定並未較有利於被告，應依刑法第2
    條第1項前段規定，適用修正前刑法第28條規定。
(1)、又有關刑法第41條、第33條第5款部分，其中第41條第1項
    由原先之「犯最重本刑為5年以下有期徒刑以下之刑之罪，
    而受6個月以下有期徒刑或拘役之宣告，因身體、教育、職
    業、家庭之關係或其他正當事由，執行顯有困難者，得以1
    元以上3元以下折算1日，易科罰金。但確因不執行所宣告之
    刑，難收矯正之效，或難以維持法秩序者，不在此限」；修
    正為「犯最重本刑為5年以下有期徒刑以下之刑之罪，而受6
    個月以下有期徒刑或拘役之宣告者，得以新臺幣1千元、2千
    元或3千元折算1日，易科罰金。但確因不執行所宣告之刑，
    難收矯正之效，或難以維持法秩序者，不在此限」。另罰金
    罰鍰提高標準條例第2條亦配合修正，將原先之「依刑法第
    41條易科罰金或第42條第2項易服勞役者，均就其原定數額
    提高為1百倍折算1日；法律所定罰金數額未依本條例提高倍
    數，或其處罰法條無罰金刑之規定者，亦同」之規定，予以
    廢止。第33條第5款由原先之「罰金：1元以上」，修正為
    「罰金：新臺幣1千元以上，以百元計算之」；並均自被告
    行為後之95年7月1日起施行。則依上開規定，關於易科罰金
    之折算標準部分，依被告行為時法，易科罰金之最高折算標
    準係以銀元3百元即新臺幣9百元折算1日，而依裁判時法即
    95年7月1日施行之新法第41條第1項之規定，其所處如主文
    所示之刑，雖得諭知易科罰金，惟易科罰金之折算標準則係
    以新臺幣3千元、或2千元、或1千元折算1日；另關於罰金刑
    部分，罰金既由銀元1元以上，提高為新臺幣1千元以上，無
    異提高法定刑為罰金時之可科處之最低刑為1千元，修正後
    之刑法第33條第5款對被告並未有利；則綜合上情比較新舊
    法結果，自以修正前刑法第41條第1項、第33條第5款之規定
    有利於被告，自應適用行修正前刑法第41條第1項、第33條
    第5款及廢止前之罰金罰鍰提高標準條例第2條之規定。又有
    關罰金之部分，既應適用罰金罰鍰提高標準條例之規定，基
    於新舊法不得割裂適用之原則，本件亦有罰金罰鍰提高標準
    條例第1條規定之適用，而無新增訂刑法施行法第1之1條規
    定之適用。
(3)、牽連犯部分：刑法第55條牽連犯之規定亦經修正公布刪除，
    則被告之犯行，因行為後新法已刪除牽連犯之規定，此刪除
    雖非犯罪構成要件之變更，但顯已影響行為人刑罰之法律效
    果，自屬法律有變更，依現行刑法第2條第1項規定，自應比
    較新舊法，而牽連犯係將被告所犯數罪從一重論以一罪，僅
    ，然修法後刑法已刪除該規定，不得以一罪論，而應數罪併
    罰，經比較結果，以行為時法律即95年7月1日修正施行前刑
    法第55條規定論以牽連犯，較有利於被告。
四、被告丙○○明知為不實事項，而使公務員登載於職務上所掌
    公文書，並進而行使，核其所為，係犯刑法第216條、第214
    條之行使使公務員登載不實文書罪。又其使大陸地區人民非
    法進入臺灣地區，違反臺灣地區與大陸地區人民關係條例第
    15條第1款之規定，係犯同條例第79條第1項之使大陸地區人
    民非法進入臺灣地區罪。被告丙○○與乙○○及「阿瑞」間
    ，就上開犯行，有犯意之聯絡及行為之分擔，均為共同正犯
    。被告與乙○○及「阿瑞」所為使公務員登載不實之低度行
    為，為行使之高度行為所吸收，不另論罪。被告所犯行使使
    公務員登載不實文書、使大陸地區人民非法進入臺灣地區二
    犯行，有方法、目的之牽連關係，應依修正前刑法第55條之
    規定，從一重之使大陸地區人民非法進入臺灣地區罪處斷。
    又被告於犯罪未被查覺前，向警自首，業據承辦之警員甲○
    ○於本院99年3月17日審理時證述在卷，爰依刑法第62條前
    段之規定，減輕其刑。又被告上開犯行，係於96年4月24日
    以前所為，且合於中華民國96年罪犯減刑條例第2條第1項第
    3款規定之減刑條件，應予減刑。審酌被告之智識教育程度
    為高工畢業，生活經濟狀況普通，其因貪圖仲介費用，竟前
    往對岸與大陸地區女子辦理假結婚，使大陸地區女子得以非
    法進入臺灣地區，所為業已損及我國戶政機關對於戶籍管理
    及境管機關對於入出境管理之正確性，且破壞兩岸人民交流
    之管制，被告事後坦承犯行，頗有悔意等一切情狀，爰量處
    如主文所示之宣告刑並予以減刑如主文所示及諭知易科罰金
    之折算標準，以示懲儆。
據上論斷，應依刑事訴訟法第299條第1項前段，臺灣地區與大陸
地區人民關係條例第15條第1款、第79條第1項，刑法第11條前段
、第2條第1項前段、刑法第28條（修正前）、第214條、第216條
、第55條（修正前）、第62條前段、第41條第1項前段（修正前
），廢止前罰金罰鍰提高標準條例第1條前段、第2條前段，中華
民國96年罪犯減刑條例第2條第1項第第3款、第7條、第9條，判
決如主文。
本案經檢察官丁○○到庭執行職務。
中    華    民    國    99    年    3    月    31     日
                  刑事第一庭    法  官  林勝利
以上正本證明與原本無異。
如不服本判決應於收受本判後10日內向本院提出上訴書狀，並應
敘述具體理由。如未敘述上訴理由者，應於上訴期間屆滿後20日
內向本院補提理由書狀（均須按他造當事人之人數附繕本）「切
勿逕送上級法院」。
                                書記官  曾國華
中    華    民    國    99    年    3    月    31     日
附錄本案所犯法條全文
中華民國刑法第214條
明知為不實之事項，而使公務員登載於職務上所掌之公文書，足
以生損害於公眾或他人者，處3年以下有期徒刑、拘役或5百元以
下罰金。
中華民國刑法第216條
行使第210條至第215條之文書者，依偽造、變造文書或登載不實
事項或使登載不實事項之規定處斷。

臺灣地區與大陸地區人民關係條例第15條第1款
下列行為不得為之：
一、使大陸地區人民非法進入臺灣地區。
二、明知臺灣地區人民未經許可，而招攬使之進入大陸地區。
三、使大陸地區人民在臺灣地區從事未經許可或與許可目的不符
    之活動。
四、僱用或留用大陸地區人民在臺灣地區從事未經許可或與許可
    範圍不符之工作。
五、居間介紹他人為前款之行為。

臺灣地區與大陸地區人民關係條例第79條
違反第15條第1款規定者，處1年以上7年以下有期徒刑，得併科
新臺幣1百萬元以下罰金。
意圖營利而犯前項之罪者，處3年以上10年以下有期徒刑，得併
科新臺幣5百萬元以下罰金。
前二項之首謀者，處5年以上有期徒刑，得併科新臺幣1千萬元以
下罰金。
前三項之未遂犯罰之。
中華民國船舶、航空器或其他運輸工具所有人、營運人或船長、
機長、其他運輸工具駕駛人違反第 15 條第 1 款規定者，主管
機關得處該中華民國船舶、航空器或其他運輸工具一定期間之停
航，或廢止其有關證照，並得停止或廢止該船長、機長或駕駛人
之職業證照或資格。
中華民國船舶、航空器或其他運輸工具所有人，有第1項至第4項
之行為或因其故意、重大過失致使第三人以其船舶、航空器或其
他運輸工具從事第1項至第4項之行為，且該行為係以運送大陸地
區人民非法進入臺灣地區為主要目的者，主管機關得沒入該船舶
、航空器或其他運輸工具。所有人明知該船舶、航空器或其他運
輸工具得沒入，為規避沒入之裁處而取得所有權者，亦同。
前項情形，如該船舶、航空器或其他運輸工具無相關主管機關得
予沒入時，得由查獲機關沒入之。

司法院資訊處製作；財團法人民間司法改革基金會備份。
